【裁判字號】    98,交聲,1614
【裁判日期】    980821
【裁判案由】    聲明異議
【裁判全文】
臺灣高雄地方法院交通事件裁定        98年度交聲字第1614號
                                   98年度交聲字第1615號
                                    98年度交聲字第1616號
                                    98年度交聲字第1617號
                                    98年度交聲字第1618號
                                    98年度交聲字第1619號
                                    98年度交聲字第1620號
                                    98年度交聲字第1621號
                                    98年度交聲字第1622號
                                    98年度交聲字第1623號
原處分機關  交通部公路總局高雄區監理所
代  表  人  劉育麟
異  議  人
即受處分人  甲○○
上列受處分人因違反道路交通管理處罰條例案件，不服交通部公
路總局高雄區監理所中華民國98年5 月13日所為如附表所示之處
分（原處分案號詳如附表所載），聲明異議，本院裁定如下：
    主  文
附表一編號(三)至(十)所示之原處分均撤銷。
前項撤銷部分，各裁處如附表二「本院裁定主文」欄所示之罰鍰
。
其餘異議駁回。
    理  由
一、異議意旨略以：異議人即受處分人甲○○因丈夫所使用車輛
    進廠維修，遂將原裝設於該車輛上之e 通機（指高速公路電
    子收費系統車內設備單元，簡稱OBU)，改裝設於異議人所有
    之車號0557-XE 號自小客車上，並於附表一所示之時間駕駛
    上開車號自小客車，行經附表一所示收費站之ETC 專用車道
    ，而遭連續開出10紙違規舉發通知單，惟異議人向遠通電收
    股份有限公司（下稱遠通公司）申裝e 通機時，遠通公司服
    務人員並未向異議人告知未開放一機多車使用，且遠通公司
    服務網站上亦未對此予以宣導及說明，致使異議人不知OBU
    不能共用於不同車號車輛定，而認為OBU 如同回數票可供他
    車使用，遂開車行經附表一所示收費站之電子收費車道，況
    當時所駕駛之車號0557–XE號自小客車上確實裝有e 通機，
    且於收受罰單前繳清通行費，本件係因異議人不知情而違規
    ，原處分機關未予詳察，逕予分別裁罰如附表所載之罰鍰，
    異議人爰依法聲明異議，請求撤銷原處分，從輕量罰或合併
    處罰等語。
三、按汽車行駛高速公路，於駛進收費站前，應依標誌指示預為
    減速慢行，並依規定標誌、標線、號誌指示或交通勤務警察
    指揮順序行駛過站繳費，高速公路及快速公路交通管制規則
    第23條定有明文；又汽車行駛於高速公路，除道路交通管理
    處罰條例第33條第1 項、第2 項外，有其他違反管制規定之
    行為，處駕駛人新臺幣（下同）600 元以上1,200 元以下罰
    鍰，道路交通管理處罰條例第33條第3 項亦有明文。
四、經查：
(一)、本件異議人並未向遠通公司公司申請OBU 異動，即將原裝設
    於其丈夫車輛上之e通機，改裝設於異議人所有之車牌號碼
    0557-XE 號自用小客車上，並於如附表一所示之時、地，行
    駛於如附表一所示之收費站ETC 專用車道，嗣因該自小客車
    並未向遠通公司申請OBU 異動，係未申裝戶行駛電子收費車
    道，而有「行駛高速公路，於駛進收費站繳費時，未依標誌
    指示過站繳費」之違規行為等情，分別為如附表一所示之舉
    發機關以異議人違反道路交通管理處罰條例第33條第3 項規
    定掣單逕行舉發等情，此為異議人所不爭執，並有交通部臺
    灣區○道○○○路局員林收費站98年4 月20日高員稽字第09
    80000580號函檢附違規查詢單、同年6 月16日高員稽字第09
    80001022號函檢附舉發通知單、舉發通知單送達證書各10紙
    及違規採證照片1 幀在卷可稽。
(二)、異議人辯稱：不知一機不可多車使用云云。惟查，用路人使
    用高速公路電子收費服務，應與營運單位簽訂電子收費服務
    契約，申裝指定之車內設備單元，且須隨車登記；不照章繳
    費且未申裝車內設備單元，而使用非登記所屬之車內設備單
    元者，依法舉發，交通部臺灣區○道○○○路局電子收費申
    裝及欠費追繳作業注意事項第4 點、第16點分別定有明文。
    再一般申請用戶與遠通電收股份有限公司簽訂之電子收費服
    務契約第10條規定：車內設備單元指置放於車輛內，提供乙
    方（即申請用戶本人）於使用高速公路電子收費及相關服務
    之設備；第11條第2 、3 款亦規定車內設備單元之使用，應
    依本條之規定及車內設備單元操作指南之規定，於車內設備
    單元開通後，乙方應依車內設備單元操作指南正確操作車內
    設備單元，且不得自行或使用非裝機點工作人員以外之第三
    人任意拆卸、破壞或移至他車使用；乙方於變更使用之車輛
    、車內設備單元或其他資料時，應主動親自或委託代理人至
    甲方（即遠通公司）指定之服務中心辦理異動作業，否則因
    此所生之損失由乙方自行負擔，有遠通公司98年7 月17日總
    發字第09800710號函檢附電子收費服務契約1 紙在卷可參。
    而國道高速公路電子收費服務自95年2 月10日啟用至今，業
    經媒體、業者、與政府主管機關廣為宣傳，除於上開電子收
    費服務契約載明外，遠通公司在其公司專屬網站上之問答集
    中，亦已明確說明：「（問：我有兩部以上車，可否只買1
    個e 通機共用嗎？）現階段系統設計為一機一車，該車行經
    ETC 立即完成扣款。一機多車（共同e 通機），將有未備e
    通機之第二車輛行經ETC 專用車道，該第二車需事後補繳反
    可能增加客戶成本。」、「（問：為何e 通機必須隨車登記
    ？）本公司依循全世界其他國家使用電子收費皆採隨車登記
    之規範，得以提供有效、即時之客戶服務：1.客戶可透過本
    公司網站、客服中心、直營門市查詢所登記車輛之電子收費
    交易記錄。2.客戶因而可接收遠通電收所傳送之欠費簡訊通
    知及欠費補繳通知單，客戶並可透過網站、客服中心、服務
    區直營門市查詢欠費資訊，避免因不照章繳費逾期繳款而受
    罰。3.客戶因此可透過簡訊或電子郵件等，即時接獲遠通電
    收優惠活動訊息通知。4.企業用戶因此可接受到遠通電收所
    提供『通行費統一帳單結算』、『e 通機交易帳單匯整』等
    服務。透過此自動化報表，有利於企業客戶更有效管理其名
    下公司車子高速公路電子收費之帳務明細。若無採用隨車登
    記，除了無法享受上述之優點外，將發生違規欠費之歸屬混
    淆，導致客戶權益受損。」、「（問：未安裝e 通機的汽車
    是否可使用電子收費車道？）不可以的，由於電子收費的機
    制是必須於車上安裝e 通機等配件並行駛於高速公路之專用
    道上，才能成功完成扣款，所以未安裝的開車族，是不能行
    駛於電子收費車道的，若誤闖高公局將依法轉公警局處以罰
    款」，此觀諸遠通公司網站網頁資料甚明。從而，異議人對
    於電子收費機為隨車登記使用，若未申裝電子收費機，而使
    用其他車輛登記所屬之機器，或將車輛登記置放之電子收費
    機安裝於非原申請車輛者，依法將受罰，不得移至他車使用
    等情，自難委為不知。揆諸前開說明，異議人所有之上開自
    小客車確有未裝設e 通機，於附表一所載時間，貿然駛入如
    附表一所載收費站之ETC 電子收費專用車道，其駕駛行為自
    屬可歸責。是異議人前開置辯，洵不足採。
(三)、異議人復辯謂：已於收受罰單前繳納通行費等語。然汽車行
    駛於應繳費之公路，不依規定繳費者，處汽車所有人或駕駛
    人3,000 元以上6,000 元以下罰鍰，並追繳欠費，道路交通
    管理處罰條例第27條第1 項已定有明文，故行經高速公路收
    費站未依規定繳費，應援依上開規定處罰，而對行經高速公
    路收費站未依高速公路及快速公路交通管制規則第23條規定
    及相關標誌標線指示行駛過站者，如非電子收費使用者行駛
    電子收費車道，則依道路交通管理處罰條例第33條第3 項規
    定處罰，此亦已明確於違反道路交通管理事件統一裁罰基準
    表備註說明（參照交通部95年9 月21日交路字第0950009048
    號函）。又高速公路設置之目的係供用路人快速通行，若汽
    車駕駛人於行經收費站時，非電子收費使用者行駛電子收費
    車道或未持用回數票行駛回數票專用道，而致無法於當場過
    站時繳費，勢將影響其他用路人快速通行之權益，縱其於事
    後補繳費用，仍無益於當時使用高速公路之其他用路人，是
    汽車駕駛人未依標誌指示過站繳費與其事後是否補繳無涉，
    核與原處分機關依法其顯屬2 不同之違規行為。是異議人既
    有如附表一所載之違規行為，自應分別依道路交通管理處罰
    條例第33條第3 項規定處罰，異議人上開所辯，容有誤會，
    要非可採。
(四)、異議人另主張：如附表一所示之違規行為併合處罰一節。惟
    我國行政罰法對於連續違法行為並無明文規定，且參照94年
    2 月2 日修正公布、95年7 月1 日施行之刑法業已刪除連續
    犯之規定，故須視個案作一判斷，如數行為符合「時空緊密
    關聯」之要性時，固得將之視為自然一行為，如否，則應屬
    於數行為而必須分別處罰。且行政罰上判斷行為數，應就行
    為外觀及該行為所應履行之法規定要求義務整體觀之。而高
    速公路設置之目的係供用路人快速通行，是汽車駕駛人於行
    經各該收費站時，非電子收費使用者行駛電子收費車道或未
    持用回數票行駛回數票專用道，而致無法於當場過站時繳費
    ，勢將影響行經同一收費站之其他用路人快速通行權益，已
    如前述。是縱令駕駛人係於同次駕車沿高速公路行駛之行為
    ，然其於行經該高速公路各該收費站時，如有未依標誌指示
    過站繳費之違規行為，仍屬於數行為而必須分別處罰。異議
    人前開所辯，亦不足採。
(五)、綜上所述，本件異議人於附表一所示時、地，確有行駛高速
    公路，於駛進收費站繳費時，未依標誌指示過站繳費之違規
    行為，均堪認定，異議人前開所辯，均無足採。
五、原處分機關以異議人如附表一所載之違規行為，事證明確，
    依道路交通管理處罰條例第33條第3 項、違反道路交通管理
    事件統一裁罰基準及處理細則第41條、第43條、第44條、第
    67條規定，分別裁處異議人如附表一所示之罰鍰，固非無據
    。惟依違反道路交通管理事件統一裁罰基準表之規定，汽車
    駕駛人行駛高速公路，於駛進收費站繳費時，未依標誌指示
    過站繳費，其於期限內繳納或到案聽候裁決者，應受裁處之
    罰鍰為600 元，而本件如附表一編號(三)至(十)所載之舉發通知
    單之應到案日期均為98年4 月25日前，有上開違規通知單查
    詢資料在卷可按，而異議人於就98年3 月30日收受附表一編
    號(三)至(十)所載之舉發通知單後，旋於同日向原處分機關提出
    違規陳述，此有原處分機關98年5 月25日高監自字第098002
    3564號移送書檢附98年3 月30日交通違規陳述單及查詢單、
    98 年4月21日高監自字第0980018120號函在卷足稽。足認異
    議人就如附表一編號(三)至(十)所載之舉發行為，業已於應到案
    期限前向原處分機關到案陳述意見。是異議人既於附表一編
    號(三)至(十)所載舉發通知單之應到案期限前即到案聽候裁決，
    依上所述，原處分機關對其上述違規行為，應裁處之罰鍰為
    600 元，惟原處分機關不查，以異議人逾越應到案期限30日
    內到案聽候裁決為由，就附表一編號(三)至(十)所載之違規行為
    ，逕予分別裁處罰鍰800 元，於法有違，異議人就此部分請
    求從輕量刑，即非無理由，本院自應將原處分關於異議人如
    附表一編號(三)至(十)之違規行為所為之處分，予以撤銷，並仍
    以異議人有違反道路交通管理處罰條例第33條第3 項之行為
    ，應依違反道路交通管理事件統一裁罰基準及處理細則所訂
    之違反道路交通管理事件統一裁罰基準表等規定，裁處異議
    人如附表二所示之罰鍰，以資適法。至於異議人如附表一編
    號(一)、(二)之違規行為，原處分機關依道路交通管理處罰條例
    第33條第3 項及違反道路交通管理事件統一裁罰基準表之規
    定，各裁處罰鍰600 元，核無違誤，異議人此部分之異議，
    為無理由，應予駁回。
六、據上論斷，應依道路交通案件處理辦法第19條、第20條前段
    ，道路交通管理處罰條例第33條第3 項，裁定如主文。
中    華    民    國    98    年    8     月    21    日
                  交通法庭  法  官  李殷君
以上正本證明與原本無異。
如不服本裁定，應於收受送達後5 日內向本院提出抗告狀。
中    華    民    國    98    年    8     月    21    日
                            書記官  李文廣
附表一：車號0557-XE 號自小客車違反道路交通管理處罰條例事
        件一覽表
┌─┬──────┬──────┬──────┬────┬───────┬─────┐
│編│裁決書案號／│違規時間地點│  違規事實  │裁罰內容│原舉發單位、舉│原舉發單應│
│號│聲明異議案號│            │            │(新臺幣)│發通知單案號  │到案日期  │
├─┼──────┼──────┼──────┼────┼───────┼─────┤
│(一)│高監自裁字第│98年2 月3 日│汽車行駛高速│600 元  │國道公路警察局│98年5 月27│
│  │裁80-ZEQ0102│下午2 時13分│公路，於駛進│        │第五警察隊田寮│日        │
│  │72號（98年度│；田寮收費站│收費站繳費時│        │分隊98年4 月27│          │
│  │交聲字第1614│北上第9 車道│，未依標誌指│        │日ZEQ010272   │          │
│  │號）        │            │示過站繳費。│        │              │          │
├─┼──────┼──────┼──────┼────┼───────┼─────┤
│(二)│高監自裁字第│98年2 月3 日│同上        │600 元  │國道公路警察局│98年5 月27│
│  │裁80-ZEP0292│下午4 時58分│            │        │第五警察隊岡山│日        │
│  │77號（98年度│；岡山收費站│            │        │分隊98年4 月27│          │
│  │交聲字第1615│南下第7 車道│            │        │日ZEP029277   │          │
│  │號）        │            │            │        │              │          │
├─┼──────┼──────┼──────┼────┼───────┼─────┤
│(三)│高監自裁字第│98年1 月26日│同上        │800 元  │國道公路警察局│98年4 月25│
│  │裁80-ZDP0175│上午11時44分│            │        │第四警察隊斗南│日        │
│  │41號（98年度│；斗南收費站│            │        │分隊98年3 月26│          │
│  │交聲字第1616│南下第8 車道│            │        │日ZDP017541   │          │
│  │號）        │            │            │        │              │          │
├─┼──────┼──────┼──────┼────┼───────┼─────┤
│(四)│高監自裁字第│98年1 月26日│同上        │800 元  │國道公路警察局│98年4 月25│
│  │裁80-ZDQ0163│下午3 時29分│            │        │第四警察隊新營│日        │
│  │28號（98年度│；新營收費站│            │        │分隊98年3 月26│          │
│  │交聲字第1617│南下第7 車道│            │        │日ZDQ016328   │          │
│  │號）        │            │            │        │              │          │
├─┼──────┼──────┼──────┼────┼───────┼─────┤
│(五)│高監自裁字第│98年1 月26日│同上        │800 元  │國道公路警察局│98年4 月25│
│  │裁80-ZEP0287│下午4 時8 分│            │        │第五警察隊岡山│日        │
│  │21號（98年度│；岡山收費站│            │        │分隊98年3 月26│          │
│  │交聲字第1618│南下第7 車道│            │        │日ZEP028721   │          │
│  │號）        │            │            │        │              │          │
├─┼──────┼──────┼──────┼────┼───────┼─────┤
│(六)│高監自裁字第│98年1 月26日│同上        │800 元  │國道公路警察局│98年4 月25│
│  │裁80-ZCR0188│上午11時27分│            │        │第三警察隊員林│日        │
│  │69號（98年度│；員林收費站│            │        │分隊98年3 月26│          │
│  │交聲字第1619│南下第8 車道│            │        │日ZCR018869   │          │
│  │號）        │            │            │        │              │          │
├─┼──────┼──────┼──────┼────┼───────┼─────┤
│(七)│高監自裁字第│98年1 月26日│同上        │800 元  │國道公路警察局│98年4 月25│
│  │裁80-ZDR0171│下午3 時47分│            │        │第四警察隊新市│日        │
│  │66號（98年度│；新市收費站│            │        │分隊98年3 月26│          │
│  │交聲字第1620│南下第8 車道│            │        │日ZDR017166   │          │
│  │號）        │            │            │        │              │          │
├─┼──────┼──────┼──────┼────┼───────┼─────┤
│(八)│高監自裁字第│98年1 月25日│同上        │800 元  │國道公路警察局│98年4 月25│
│  │裁80-ZBQ0222│下午2 時54分│            │        │第二警察隊造橋│日        │
│  │95號（98年度│；造橋收費站│            │        │分隊98年3 月26│          │
│  │交聲字第1621│南下第8 車道│            │        │日ZBQ022295   │          │
│  │號）        │            │            │        │              │          │
├─┼──────┼──────┼──────┼────┼───────┼─────┤
│(九)│高監自裁字第│98年1 月23日│同上        │800 元  │國道公路警察局│98年4 月25│
│  │裁80-ZHR0093│上午10時3 分│            │        │第八警察隊善化│日        │
│  │06號（98年度│；善化收費站│            │        │分隊98年3 月26│          │
│  │交聲字第1622│北上第9 車道│            │        │日ZHR009306   │          │
│  │號）        │            │            │        │              │          │
├─┼──────┼──────┼──────┼────┼───────┼─────┤
│(十)│高監自裁字第│98年1 月23日│同上        │800 元  │國道公路警察局│98年4 月25│
│  │裁80-ZGP0137│上午11時57分│            │        │第七警察隊大甲│日        │
│  │77號（98年度│；大甲收費站│            │        │分隊98年3 月26│          │
│  │交聲字第1623│北上第9 車道│            │        │日ZGP013777   │          │
│  │）          │            │            │        │              │          │
└─┴──────┴──────┴──────┴────┴───────┴─────┘
附表二：
┌──┬────────┬─────────────────────────────┐
│編號│違規交通行為    │本院裁定主文                                              │
├──┼────────┼─────────────────────────────┤
│1.  │附表一編號(三)所示│甲○○汽車駕駛人，汽車行駛於高速公路，於駛進收費站繳費時，│
│    │                │未依標誌指示過站繳費，處罰鍰新臺幣陸佰元。                │
├──┼────────┼─────────────────────────────┤
│2.  │附表一編號(四)所示│甲○○汽車駕駛人，汽車行駛於高速公路，於駛進收費站繳費時，│
│    │                │未依標誌指示過站繳費，處罰鍰新臺幣陸佰元。                │
├──┼────────┼─────────────────────────────┤
│3.  │附表一編號(五)所示│甲○○汽車駕駛人，汽車行駛於高速公路，於駛進收費站繳費時，│
│    │                │未依標誌指示過站繳費，處罰鍰新臺幣陸佰元。                │
├──┼────────┼─────────────────────────────┤
│4.  │附表一編號(六)所示│甲○○汽車駕駛人，汽車行駛於高速公路，於駛進收費站繳費時，│
│    │                │未依標誌指示過站繳費，處罰鍰新臺幣陸佰元。                │
├──┼────────┼─────────────────────────────┤
│5.  │附表一編號(七)所示│甲○○汽車駕駛人，汽車行駛於高速公路，於駛進收費站繳費時，│
│    │                │未依標誌指示過站繳費，處罰鍰新臺幣陸佰元。                │
├──┼────────┼─────────────────────────────┤
│6.  │附表一編號(八)所示│甲○○汽車駕駛人，汽車行駛於高速公路，於駛進收費站繳費時，│
│    │                │未依標誌指示過站繳費，處罰鍰新臺幣陸佰元。                │
├──┼────────┼─────────────────────────────┤
│7.  │附表一編號(九)所示│甲○○汽車駕駛人，汽車行駛於高速公路，於駛進收費站繳費時，│
│    │                │未依標誌指示過站繳費，處罰鍰新臺幣陸佰元。                │
├──┼────────┼─────────────────────────────┤
│8.  │附表一編號(十)所示│甲○○汽車駕駛人，汽車行駛於高速公路，於駛進收費站繳費時，│
│    │                │未依標誌指示過站繳費，處罰鍰新臺幣陸佰元。                │
└──┴────────┴─────────────────────────────┘


司法院資訊處製作；財團法人民間司法改革基金會備份。
